臺灣高等法院臺中分院民事判決　94年度再易字第88號
再審原告　　甲○○○
再審原告　　乙○○
再審被告　　丙○○
上列當事人間請求清償債務事件，再審原告對於民國本院94年度
上易字第100號於94年11月2日所為確定判決提起再審之訴，本院
判決如下：
    主  文
再審之訴駁回。
再審訴訟費用由再審原告負擔。
    事實及理由
一、本件再審原告主張：再審原告甲○○○與再審被告丙○○於
    民國（下同）90年6月5日訂立攤位買賣合約書，由再審被告
    丙○○以新台幣（以下同）130萬元之價格，向再審原告甲
    ○○○買受系爭門牌號碼台中市○○○街135號2樓編號第
    171號攤位之使用權（該攤位即第一廣場內之攤位，係台中
    市政府所有，而由再審原告甲○○○承租，下稱系爭攤位）
    ，並由再審原告乙○○擔任契約之保證人，再審被告給付價
    金後，起訴主張本件合約因台中市政府法令規定無法更名過
    戶而自始無效，再審原告甲○○○所受領之給付係屬無法律
    上之原因，基於不當得利返還請求權及保證之法律關係，求
    為命再審原告甲○○○給付130萬元及遲延利息，如對再審
    原告甲○○○強制執行無效果時，由再審原告乙○○給付之
    。再審原告於言詞辯論時以再審被告使用系爭攤位所得相當
    於租金之不當得利為抵銷之抗辯，乃本院本院94年度上易字
    第100號確定判決認為再審原告提出之抵銷抗辯，係於準備
    程序終結後始為之，依民事訴訟法第276條第1項規定，不得
    於行言詞辯論時主張之，不予審究再審原告之抵銷抗辯，改
    判再審原告敗訴，惟民事訴訟法第276第1項第2款、第4款分
    別規定該事項不甚延滯訴訟者或依其他情形顯失公平者於準
    備程序後行言詞辯論時，仍得主張之。原確定判決未適用上
    開規定，適用法規即顯有錯誤。爰依第496條第1項提起再審
    之訴，求為廢棄本院94年度上易字第100號確定判決並駁回
    再審被告於本院前審之上訴。
二、按未於準備程序主張之事項，如不甚延滯訴訟，或依其他情
    形顯失公平者外，依民事訴訟法第276第1項第2款、第4款固
    得於準備程序後行言詞辯論時為之。惟依同條第2項之規定
    ，有該事由應釋明之。查本件再審原告於確定判決案件言詞
    辯論始提出抵銷之抗辯，但未釋明其提出之抗辯合於276第1
    項第2款、第4款之規定，已有未合。且再審原告於言詞辯論
    新提出之抵銷抗辯，非但無法使再審被告即時提出防禦方法
    ，本院前審法院亦勢必再行調查抵銷抗辯之真偽，自有妨礙
    訴訟之終結，難謂不甚延滯訴訟，再審原告主張抵銷之抗辯
    不甚礙訴訟程序進行，核不可採。又原確定判決雖不准其抵
    銷之抗辯，但再審原告如確有該請求權，仍得另行起訴，請
    求再審被告給付，對再審原告而言，權利並未受損，亦難謂
    原確定判決法院不准再審原告為抵銷之抗辯有顯失公平之情
    形。依上所述，原確定判決適用民事訴訟法第276第1款本文
    之規定，而駁回再審原告抵銷之抗辯，並無適用法規顯有錯
    誤之情形，再審原告主張原確定判決有適用法規顯有錯誤之
    情形，其求為如上開聲明之判決，顯無理由，自無從准許，
    爰不經言詞辯論程序，逕予駁回。
據上論結，本件再審之訴，顯無理由，依民事訴訟法第502條第
2項、第78條，判決如主文。
中　　華　　民　　國　　94　　年　　12　　月　　22　　日
                      民事第三庭審判長法　官  陳照德
                                      法　官  曾謀貴
                                      法　官  蔡王金全
以上正本係照原本作成。
不得上訴。
                                      書記官  許麗花
中　　華　　民　　國　　94　　年　　12　　月　　26　　日
                                                      Ｈ
